臺灣高雄地方法院刑事判決　　　　　　 94年度簡上字第682號
上　訴　人
即　公訴人　臺灣高雄地方法院檢察署檢察官
被　　　告　丁○○
上列上訴人即被告因詐欺案件，不服本院高雄簡易庭於中華民國
94年6 月27日94年度簡字第3624號第一審判決（聲請簡易判決處
刑案號：臺灣高雄地方法院檢察署94年度偵字第9827號）提起上
訴，暨檢察官移送併辦（94年度偵字第16588 、18447 號）部分
，本院管轄之第二審合議庭判決如下：
    主  文
原判決撤銷。
丁○○幫助連續意圖為自己不法之所有，以詐術使人將本人之物
交付，處有期徒刑伍月，如易科罰金，以佰元折算壹日。
    事  實
一、丁○○預見將自己所有之金融機關存款帳戶之存摺、金融卡
    、密碼及印鑑等物提供他人使用，可能幫助他人遂行詐欺取
    財之犯罪目的，竟仍基於幫助他人犯詐欺罪之不確定故意，
    接續(一)於民國（下同）93年11月5 日，向台東區中小企業銀
    行鳳山分行申請設立000000000000-0號帳戶（以下簡稱台東
    中小企銀帳戶，檢察官94年度上字第664 號上訴書誤載為
    0000-0000000000 號）後，隨即於同日，在高雄市○○區○○路上，將前揭台東中小企銀帳戶存摺、提款卡、密碼交付
    予姓名年籍不詳之成年男子，並由該男子給付丁○○新台幣
    （下同）1,500 元為報酬；(二)於93年11月9 日，向合作金庫
    銀行鳳山分行申請設立0000000000000 號帳戶（以下簡稱合
    作金庫帳戶），隨即於同日，在高雄市○○區○○路上，將
    前揭合作金庫帳戶存摺、提款卡、密碼交付予姓名年籍不詳
    之成年男子，並由該男子給付丁○○1,500 元為報酬；嗣該
    取得帳戶之人(一)於93年11月16日，以簡訊通知丙○○佯稱中
    華電信公司欲退回保證金，並留00-00000000 號電話供丙○○查詢，丙○○遂撥打上開電話聯絡後，於93年11月16日17
    時4 分10秒許，至嘉義縣民雄鄉三興村160 號郵局，因不諳
    提款機之操作方式，陷於錯誤，經依對方指示之順序操作提
    款機後，將新台幣（下同）6,803 元轉帳至丁○○之前揭合
    作金庫帳戶內；(二)於93年11月16日，以簡訊通知甲○○佯稱
    中華電信公司欲退回保證金，並留00-00000000 號電話供甲○○查詢，甲○○遂撥打上開電話聯絡後，於93年11月16日
    21時6 分17秒許，至台中市○○路郵局，因不諳提款機之操
    作方式，陷於錯誤，經依對方指示之順序操作提款機後，將
    99,983元轉帳至丁○○之前揭合作金庫帳戶內；(三)於93年11
    月24日，以電話聯絡乙○○佯稱係乙○○有被盜刷2 筆信用
    卡款，並留下00-0000000號、0000000000號轉01、02及00-0
    000000號供乙○○查詢，乙○○遂撥打上開電話，由自稱係
    三組警員要求乙○○將其信用卡作廢並將密碼由4 碼變更為
    16碼，乙○○誤信為真，陷於錯誤，至花蓮縣新城鄉和平村
    和平郵局，接續於93年11月24日17時59分、93年11月24日18
    時02分，不諳提款機之操作方式，經依對方指示之順序操作
    提款機後，將9,983 元、49,103元均匯至丁○○前揭台東中
    小企銀帳戶內；(四)於93年12月7 日，以電話聯絡戊○○佯稱
    係玉山銀行行員，戊○○被盜刷1 筆信用卡款18,650元，經
    戊○○告知並未申辦玉山銀行信用卡後，留下00-00000000
    號電話找徐警官備案，經戊○○聯絡徐警官後，徐警官要求
    伊記住職聯單號0000000 號，並聯絡00-00000000 號轉02金
    融控制中心，戊○○遂撥打上開電話，後經要求撥打00-000
    00000 號轉03聯絡自稱係林佳榮之人，該自稱林佳榮之人遂
    要求戊○○至最近金融機構提款機前等待，戊○○因而陷於
    錯誤，接續於93年12月7 日23時58分51秒、93年12月8 日0
    時5 分35秒、93年12月8 日0 時34分3 秒，不諳提款機之操
    作方式，經依對方指示之順序操作提款機後，將12,549、
    10,367、3,648 元均匯至丁○○前揭台東中小企銀帳戶內。
    嗣分別經丙○○、甲○○、乙○○、戊○○察覺有異，並報
    警處理始知上情。
三、案經高雄縣政府警察局移送臺灣高雄地方法院檢察署檢察官
    聲請簡易判決處刑暨移送併案審理。
    理  由
一、證據能力部分：按被告以外之人於審判外之言詞或書面陳述
    ，除法律有規定者外，不得作為證據，刑事訴訟法第159 條
    第1 項定有明文。證人丙○○、甲○○、乙○○、戊○○於
    警詢中所為陳述，係被告以外之人於審判外所為陳述，因被
    告於本院調查證據時知有前揭不得為證據之情形，而未於言
    詞辯論終結前聲明異議，且上開警詢筆錄作成之原因係被害
    人因分別有受詐欺取財而向員警陳述，其陳述過程亦無強暴
    、脅迫、詐欺或其他身理心理之不當壓迫，陳述內容均係遭
    詐欺之被害過程，其適當作為證據，是參諸刑事訴訟法第
    159 條之5 規定，證人丙○○、甲○○、乙○○、戊○○於
    警詢所為陳述，自有證據能力。
二、(一)上揭犯罪事實業據被告丁○○坦承於上揭時間申請設立合
    作金庫帳戶、台東中小企銀帳戶，並分別於上揭時間、地點
    交付予姓名年籍不詳之成年友人，並由該成年友人以每一帳
    戶給付1,500 元之報酬，核與卷附之合作金庫金行帳號存摺
    存款綜合存款客戶全部資料查詢單、台東中小企銀開戶資料
    各1 紙附卷可稽，此項自白核與事實相符，堪以認定。(二)又
    被害人丙○○、甲○○、乙○○、戊○○受詐欺而分別匯款
    至被告丁○○前揭合作金庫帳戶、台東中小企銀帳戶之情，
    業據證人丙○○、甲○○、乙○○、戊○○於警詢時陳述綦
    詳，並經乙○○於偵訊時到庭具結證述屬實（見94偵18447
    號卷第29頁），復有中華郵政公司自動櫃員機交易明細表5
    紙、郵政儲金匯業局自動櫃員機儲戶交易明細表2 份、匯款
    明細表1 紙在卷可稽，足證被告所開立之合作金庫帳戶、台
    東中小企銀帳戶均係用以詐騙被害人所得之匯款帳戶甚明。
    (三)按金融帳戶為個人之理財工具，而政府開放金融業申請設
    立後，金融機構大量增加，一般民眾皆可以存入最低開戶金
    額之方式自由申請開設金融帳戶，並無任何特殊之限制，因
    此一般人申請存款帳戶極為容易而便利，且得同時在不同金
    融機構申請多數存款帳戶使用，並無使用他人帳戶之必要，
    此為一般日常生活所熟知之常識，故除非充作犯罪使用，並
    藉此躲避警方追緝，一般正常使用之存款帳戶，並無向他人
    租用或購買帳戶存摺及提款卡之必要。何況，金融存款帳戶
    ，攸關存戶個人財產權益之保障，專屬性甚高，衡諸常理，
    若非與本人有密切關係，不可能提供個人帳戶供他人使用，
    縱有交付個人帳戶予他人使用之特殊情形，亦必會先行瞭解
    他人使用帳戶之目的始行提供，參以坊間報章雜誌及其他新
    聞媒體，對於以簡訊通知中獎、刮刮樂、假中獎真詐財或其
    他類似之不法犯罪，經常利用非本人存款帳戶，迂迴其詐欺
    取財犯罪，使被害人無從追查之不法行徑，規避執法人員之
    查緝，類此在社會上層出不窮之案件，亦多所報導及再三披
    露，是避免此等專屬性甚高之物品被不明人士利用為與財產
    有關之犯罪工具，亦應為一般生活認知所應有之認識，被告
    係智力成熟之成年人，對此自應知之甚詳，被告坦承與借予
    帳戶使用之友人不是很熟（見本院94年12月23日審判筆錄第
    3 頁），則被告並未確認該友人借用帳戶之可靠性，且未約
    定帳戶返還之時間、方式、地點，即信任其片面之詞而申請
    帳戶並交付以收取每帳戶1,500 元之報酬，被告主觀顯有容
    任其使用該帳戶，即令為犯罪行為亦無不可之不確定故意，
    (四)綜上所述，本案事證明確，被告犯行洵堪認定，應予依法
    論罪科刑。
三、(一)按連續幫助與幫助連續為不同之犯罪態樣，如基於概括犯
    意，多次幫助他人犯罪，為連續幫助，該幫助者有多次犯罪
    行為；如以一幫助行為，幫助他人連續犯罪，則為幫助連續
    ，就幫助犯而言，僅有一次犯罪行為。(二)本案之正犯係取得
    被告所交付之合作金庫帳戶、台東中小企銀帳戶之人，其先
    後向被害人丙○○、甲○○、乙○○、戊○○詐騙財物，時
    間緊接，手法相同，顯係基於概括之犯意為之，正犯所為係
    刑法第339 條第1 項之詐欺取財罪之連續犯；(三)被告雖分別
    於93年11月5 日、93年11月9 日交付其友人系爭合作金庫帳
    戶、台東中小企銀帳戶，係其基於一幫助意思，而接續提供
    2 個金融帳戶之舉動，各行為之獨立性極為薄弱，依一般社
    會觀念難以強行分離，是其各個舉動不過為犯罪行為之一部
    份，而接續完成整個犯罪，顯基於單一犯意接續所為，應論
    以一幫助犯（參照臺灣高等法院暨所屬法院94年度法律座談
    會研討結論亦同此旨）。檢察官僅就被告於93年11月9 日交
    付前揭合作金庫帳戶之幫助行為聲請簡易判決處刑，惟其餘
    部分（含移送併辦之94年度偵字第16588 、18447 號）與聲
    請簡易判決處刑所指之犯罪事實有接續犯之實質上一罪關係
    ，為聲請簡易判決處刑效力所及，本院自應併予審究，檢察
    官認此部分與聲請簡易判決處刑之事實有連續犯之裁判上一
    罪關係，容有誤會，附此敘明；(四)核被告丁○○所為，係犯
    刑法第30條第1 項前段、第339 條第1 項之幫助連續詐欺取
    財罪，應依刑法第30條第2 項規定，按正犯之刑減輕之。(五)
    原審認被告罪證明確，予以論罪科刑，固非無見，惟原審未
    及就被告上開為起訴效力所及之犯行一併審理，尚有未洽，
    上訴人上訴意旨執此指摘原判決不當，為有理由，自應由本
    院將原判決撤銷改判。爰審酌被告貪圖交付每帳戶可獲得1,
    500 元之報酬，竟將個人帳戶提供他人詐欺取財使用，紊亂
    社會正常交易秩序，並使不法之徒藉此輕易從事犯罪，檢警
    難以追查緝捕，所造成之危害非輕，惟念及被告犯後坦承犯
    行，尚有悔意，及斟酌上開被害人所受之損失等一切情狀，
    量處如主文所示之刑，並諭知易科罰金之折算標準，以資懲
    儆。
據上論斷，應依刑事訴訟法第455 條之1 第3 項、第369 條第1
項、第364 條、第299 條第1 項前段，刑法第30條、第339 條第
1 項、第41條第1 項前段，罰金罰鍰提高標準條例第1 條前段、
第2 條，判決如主文。
本案經檢察官己○○到庭執行職務
中　　華　　民　　國　　94　　年　　12　　月　　30　　日
                  刑事第十一庭  審判長法　官  何秀燕
                                      法　官  戰諭威
                                      法  官  楊智守
不得上訴。
中　　華　　民　　國　　95　　年　　1 　　月　　2 　　日
                                      書記官  王美玲
附錄法條：
中華民國刑法第30條
幫助他人犯罪者，為從犯。雖他人不知幫助之情者，亦同。
從犯之處罰，得按正犯之刑減輕之。
中華民國刑法第339條
意圖為自己或第三人不法之所有，以詐術使人將本人或第三人之
物交付者，處5 年以下有期徒刑、拘役或科或併科1 千元以下罰
金。
以前項方法得財產上不法之利益或使第三人得之者，亦同。
前2項之未遂犯罰之。
